【裁判字號】    89,上訴,2195
【裁判日期】    891026
【裁判案由】    瀆職
【裁判全文】
臺灣高等法院臺中分院刑事判決                  八十九年度上訴字第二一九五號
    上  訴  人
    即  自訴人  甲○○
    上  訴  人
    即  自訴人  乙○○
    被      告  丙○○
右上訴人等因自訴被告瀆職案件，不服臺灣臺中地方法院八十九年度自字第八五九號
中華民國八十九年十月二十六日第一審判決，提起上訴，本院判決如左：
    主  文
上訴駁回。
    理  由
一、上訴意旨略以：台中市政府執行旱溪十期市地重劃傍之大里溪支流旱溪河川，應
    依省政府七十九年三月十二日七九府建水字第一四五一六四號公函內容辦理，即
    應依法鑑定或變更編定為水利用地外，並依水利法規限制使用。台中市政府違乎
    此，將旱溪河川視為都市○○○○道（溝渠），並將東側堤防用地納入市地重劃
    範圍，顯然依法無據，明顯違憲犯法施政，已造成集體貪污圖利他人事實，被告
    丙○○亦已明知有此不法行為事實存在，竟濫用檢察官職權，違反法律規定，不
    依法追訴處罰，執法偏頗，認定無人犯罪予以不起訴處分，縱容犯法者，因認其
    涉有瀆職罪嫌云云。
二、按犯罪之被害人得提起自訴，刑事訴訟法第三百十九條第一項固定有明文，惟此
    之被害人係指犯罪之直接被害人而言，最高法院著有四十二年台非字第十八號判
    例可資參照。又不得提起自訴而提起者，應諭知不受理之判決，並得不經言詞辯
    論為之，刑事訴訟法第三百三十四條、第三百四十三條、第三百零七條分別定有
    明文，合先敘明。又刑法上瀆職罪，旨在嚴懲貪污澄清吏治，所保護者為國家法
    益，縱其犯罪結果，於私人權益不無影響，但其直接被害者仍為國家法益，而非
    私人權益。是其直接受害者究為國家並非個人，個人即非因犯罪而同時被害者，
    自不得提起自訴。
三、查自訴人甲○○、乙○○係以其等前曾向台灣台中地方法院檢察署申告黃主文、
    吳容明、曾國鈞及簡賢坤等人涉嫌瀆職，惟被告即台灣台中地方法院檢察署檢察
    官丙○○竟違法不起訴處分，直接致自訴人受有損害，因認其涉有瀆職罪嫌云云
    ，其等所指被告直接侵害者均係國家法益，自訴人二人縱因被告等之行為致權益
    受損，亦屬間接之被害，而非直接被害，依據前揭說明，自訴人二人既非犯罪之
    直接被害人，依法即不得提起自訴，原審爰不經言詞辯論，逕為諭知不受理之判
    決。核無不合，自訴人等上訴意旨，猶執陳詞，指摘原判決不當，求予撤銷，殊
    無理由，應予駁回，並不經言詞辯論為之。
三、據上論斷，應依刑訴訟法第三百七十二條、第三百六十八條，判決如主文。
中      華      民      國    八十九      年    十二      月    五      日
                              臺灣高等法院臺中分院刑事第三庭
                                    審判長法  官  方  艤  駐
                                          法  官  廖  柏  基
                                          法  官  劉  連  星
右正本證明與原本無異。
如不服本判決應於收受送達後十日內向本院提出上訴書狀，其未敘述上訴之理由者並
得於提起上訴後十日內向本院補提理由書（均須按他造當事人之人數附繕本）。
                                          書記官  顏  子  良
中      華      民      國    八十九      年    十二      月    六      日
                                                                        Ｋ


司法院資訊處製作；財團法人民間司法改革基金會備份。
